【裁判字號】    95,易,121
【裁判日期】    951005
【裁判案由】    竊盜等
【裁判全文】
臺灣宜蘭地方法院刑事判決
公  訴  人  臺灣宜蘭地方法院檢察署檢察官
被      告  丙○○
上列被告因贓物案件，經檢察官提起公訴（95 年度偵字第109、
717號），本院判決如下：
    主  文
丙○○搬運贓物，累犯，處拘役伍拾日，如易科罰金，以銀元參
佰元即新臺幣玖百元折算壹日。
    事  實
一、丙○○前因施用毒品案件，經法院分別判處有期徒刑1年4月
    及10月確定，2案接續執行，於民國94年1月28日因縮短刑期
    假釋出獄，並付保護管束，甫於同年7月18 日保護管束期滿
    ，未經撤銷假釋而執行完畢，猶不知悔改，明知甲○○（通
    緝中）所持有之電纜線係來路不明之贓物，竟於94年12月（
    起訴書誤載為11月）9日下午2時許，在宜蘭縣蘇澳鎮○○○
    路80 號後方新城溪南岸，搬運上開電纜線。嗣於同日下午2
    時20 分許，為警在上開地點查獲甲○○、丙○○2人焚燒東
    股份有限公司所有之電纜線一批，甲○○趁隙溯溪逃逸，
    丙○○則為警捕獲，始悉上情。
二、案經乙○○訴由宜蘭縣警察局蘇澳分局報請臺灣宜蘭地方法
    院檢察署檢察官偵查起訴。
    理  由
一、認定犯罪事實所憑之證據及理由：
    訊據被告矢口否認有何搬運贓物之犯行，辯稱：因心情不好
    才會到新城溪附近散心，不能因為伊同時在現場，就認定有
    搬運贓物云云。經查：證人即東股份有限公司蘇澳總廠管
    理組總務乙○○於警詢、偵查及本院詰問中均證稱：94年12
    月9 日發現公司倉庫內之電纜線遭竊，且新城溪南岸有黑煙
    冒出，與警方到現場查看後始發現公司遭竊之電纜線在新城
    溪南岸燃燒，不知名的男子溯溪逃跑，被告初有逃跑之跡象
    ，後則在溪邊徘徊，公司之電纜線前已有數次被竊之經驗等
    語（蘇澳警卷第5頁反面、羅東警卷第6、7頁、偵卷109號第
    25、38 頁、本院卷第6-9頁）。甲○○於警詢及偵查中亦均
    稱：伊於94年12月9 日凌晨有到位於宜蘭縣蘇澳鎮○○○路
    80號東股份有限公司竊取該公司之電纜線，但尚未出售就
    為警查獲，伊很早就認識被告，當天下午被告打電話要找伊
    ，伊則要被告到新城溪來，被告有幫忙搬運、整理電纜線，
    也知道電纜線是從公司倉庫搬出來，非伊所有等語（羅東警
    卷第2-3頁、偵卷109號第43、44頁），是案發現場燃燒之電
    纜線係東股份有限公司所有，為甲○○所竊取，係實施財
    產犯罪所取得之財物，為贓物，被告亦知悉該電纜線係從公
    司倉庫取出，非甲○○所有而仍予以搬運，其搬運贓物之犯
    行已臻明確。再者，被告於案發現場為警查獲時先稱：伊不
    知道該名溯溪逃逸之男子係何人云云，復於警詢及偵查中稱
    ，因與男友吵架始路過該處，伊不知道逃逸男子之真實姓名
    ，只知道叫阿貴，是在電玩店認識的云云（蘇澳警卷第 2-3
    頁、偵卷109號第19 頁），於本院準備程序中又改口稱：因
    與男朋友吵架，想請甲○○當和事佬，所以打電話給甲○○
    ，甲○○在電話中表示正在忙，要伊到新城溪附近，伊到新
    城溪不久，警察就來了云云（本院卷第37頁），於本院審理
    程序中則又稱：在電玩店看過甲○○，只是看過，與甲○○
    不熟，伊當天是剛好到現場，當天並沒有打電話給甲○○云
    云（本院卷第85、88頁），末始坦認：是甲○○要把案件扛
    下來，才告訴伊可以編造說要請甲○○當和事佬云云（本院
    卷第91、92頁），是被告之陳述反覆、矛盾，有故為規避之
    意，辯詞顯不可採，其捏造事實等情，益徵犯罪事實之明確
    ，復有贓物認領保管單1紙、現場照片14張（蘇澳警卷第8-1
    3頁、羅東警卷第18-20頁）在卷可稽，被告之犯行足堪認定
    。
二、論罪科刑之理由：
（一）被告行為後，於94年1月7日修正通過之新刑法已於95年 7
      月1日施行，修正後刑法第2條第1 項規定：「行為後法律
      有變更者，適用行為時之法律，但行為後之法律有利於行
      為人者，適用最有利於行為人之法律。」此規定係法律變
      更所生新舊法律比較適用之準據法，其本身不生新舊法比
      較之問題，均依裁判時即修正後之刑法第2條第1項定其應
      適用之刑法法律，合先敘明。
（二）刑法第349條第2項之搬運贓物罪並非此次修法之範圍，其
      法定刑形式上仍維持5 年以下有期徒刑、拘役或科或併科
      1,000元以下罰金。然刑法第33條第5款已由原先：「罰金
      ：一元以上」修正為：「罰金：新臺幣一千元以上，以百
      元計算之」，且刑法施行法第1條之1亦規定：「中華民國
      九十四年一月七日刑法修正施行後，刑法分則編所定罰金
      之貨幣單位為新臺幣。九十四年一月七日刑法修正時，刑
      法分則編未修正之條文定有罰金者，自九十四年一月七日
      刑法修正施行後，就其所定數額提高為三十倍。但七十二
      年六月二十六日至九十四年一月七日新增或修正之條文，
      就其所定數額提高為三倍」，是刑法第349條第2項之搬運
      贓物罪，其所得科處之罰金刑已因刑法第 33條第5款之修
      正而實質變更為最高新臺幣3萬元，最低新臺幣1,000元。
      依被告行為時之刑罰法律，即罰金罰鍰提高標準條例第 1
      條前段提高倍數10倍及修正前刑法第33條第5 款罰金最低
      額以銀元1 元計算之規定，搬運贓物罪所得科處之罰金刑
      最高為銀元1萬元即新臺幣3 萬元，最低為銀元1元即新臺
      幣3 元。經新、舊法比較適用結果，自以被告行為時之法
      律較有利於被告。
（三）核被告所為，係犯刑法修正前第349條第2項之搬運贓物罪
      。
（四）按刑法修正後，第47條由原先：「受有期徒刑之執行完畢
      ，或受無期徒刑或有期徒刑一部之執行而赦免後，五年以
      內再犯有期徒刑以上之罪者，為累犯，加重本刑至二分之
      一。」修正為 47條第1項：「受徒刑之執行完畢，或一部
      之執行而赦免後，五年以內故意再犯有期徒刑以上之罪者
      ，為累犯，加重本刑至二分之一。」查本件被告前因施用
      毒品案件，經本院分別判處有期徒刑1年4月及10月確定，
      2案接續執行，於94年1月28日因縮短刑期假釋出獄並付保
      護管束，於同年 7月18日保護管束期滿，未經撤銷假釋而
      執行完畢，有臺灣高等法院被告前案紀錄表在卷可稽（本
      院卷第 12-25頁），經比較上開新、舊法，被告無論依新
      法或舊法，均為累犯，應加重其刑，是修正後之刑法關於
      累犯之規定並無較有利於行為人之情形，依刑法第2 條第
      1項前段規定，應依修正前刑法第47條之規定加重其刑。
（五）刑法第41 條第1項前段關於易科罰金之規定，新法修正為
      「犯最重本刑為五年以下有期徒刑以下之刑之罪，而受六
      個月以下有期徒刑或拘役之宣告者，得以新臺幣一千元、
      二千元或三千元折算一日，易科罰金」，惟依被告行為時
      之刑罰法律，即修正前第41 條第1項前段：「犯最重本刑
      為五年以下有期徒刑以下之刑之罪，而受六個月以下有期
      徒刑或拘役之宣告，因身體、教育、職業、家庭之關係或
      其他正當事由，執行顯有困難者，得以一元以上三元以下
      折算一日，易科罰金」，及修正前罰金罰鍰提高標準條例
      第2 條關於「依刑法第四十一條易科罰金者，均就其原定
      數額提高為一百倍折算一日；法律所定罰金數額未依本條
      例提高倍數，或其處罰法條無罰金刑之規定者，亦同」等
      規定，易科罰金之折算標準最高為銀元300元即新臺幣900
      元，最低為銀元100元即新臺幣300元，經比較修正前、後
      關於易科罰金之折算標準，適用修正前刑法第 41條第1項
      前段及修正前罰金罰鍰提高標準條例第2 條之規定對被告
      較為有利。
（六）爰審酌被告矢口否認犯行，捏造事實，難謂有悔意，惟造
      成之損害尚輕，亦未獲得利益，及手段、智識程度等情狀
      ，量處如主文所示之刑，並諭知易科罰金之折算標準。
據上論斷，應依刑事訴訟法第299條第1項前段，刑法第2條第1項
前段，修正前刑法第349條第2項、第47條、第41條第1 項前段，
罰金罰鍰提高標準條例第1 條前段，修正前罰金罰鍰提高標準條
例第2條，現行法規所定貨幣單位折算新臺幣條例第2條，判決如
主文。
本案經檢察官吳廣莉到庭執行職務。
中    華    民    國    95    年    10    月     5    日
                  刑事第二庭審判長法  官  黃永勝
                                  法  官  陳嘉年
                                  法  官  楊坤樵
以上正本證明與原本無異。
如不服本判決應於收受本判決後10日內向本院提出上訴書狀，其
未敘述上訴理由者，並得於提起上訴後10日內向本院補提理由書
狀(均須按他造當事人之人數附繕本)「切勿逕送上級法院」。
                                  書記官  謝佩欣
中    華    民    國    95    年    10    月    11    日
附錄本案論罪科刑法條全文：
中華民國刑法第349條
（普通贓物罪）
收受贓物者，處 3 年以下有期徒刑、拘役或 5 百元以下罰金。
搬運、寄藏、故買贓物或為牙保者，處 5 年以下有期徒刑、拘役
或科或併科 1 千元以下罰金。
因贓物變得之財物，以贓物論。


司法院資訊處製作；財團法人民間司法改革基金會備份。
